【裁判字號】    97,易,608
【裁判日期】    971231
【裁判案由】    重利
【裁判全文】
臺灣宜蘭地方法院刑事判決               97年度易字第608號
公  訴  人  臺灣宜蘭地方法院檢察署檢察官
被      告  甲○○
上列被告因重利案件，經檢察官提起公訴（96年度偵字第3287號
），嗣於本院準備程序進行中，被告先就被訴事實為有罪之陳述
，經裁定進行簡式審判程序後，檢察官於審判期日復以言詞追加
起訴，本院判決如下：
    主  文
甲○○犯重利罪三罪，各處有期徒刑參月，如易科罰金，均以新
臺幣壹仟元折算壹日，均減為有期徒刑壹月又拾伍日，如易科罰
金，均以新臺幣壹仟元折算壹日。應執行有期徒刑肆月，如易科
罰金，以新臺幣壹仟元折算壹日。
    犯罪事實及理由
一、犯罪事實：
    甲○○於報紙刊登小額借款之廣告，並提供其向不知情友人
    吳季霖所借用之門號0000000000號行動電話做為聯絡工具，
    藉以招徠經濟拮据急於借款之人向其借款後，即基於乘他人
    急迫貸予金錢，而取得與原本顯不相當重利之犯意，先後為
    下列犯行：
（一）於民國95年11月間某日，趁丙○○需款孔急之際，在宜蘭
      縣三星鄉○道路旁，借款新臺幣（下同）三萬元予丙○○
      ，雙方約定以每十天為一期，每期利息四千五百元（即月
      息約45分），並先自貸予之三萬元中預扣第一期之利息四
      千五百元（即實際交付二萬五千五百元予丙○○），丙○
      ○即按期給付利息至本金三萬元清償完畢時止，甲○○即
      以此方式取得與原本顯不相當之月息45分重利（追加起訴
      之犯罪事實）。
（二）於95年12月下旬某日，趁丙○○需款孔急之際，在宜蘭縣
      三星鄉○道路旁，借款三萬元（起訴書原記載六萬元，嗣
      經蒞庭公訴檢察官更正如上）予丙○○，雙方約定以每十
      天為一期，每期利息四千五百元（即月息約45分），並先
      自貸予之三萬元中預扣第一期之利息四千五百元（即實際
      交付二萬五千五百元予丙○○），丙○○即按期給付利息
      至本金三萬元清償完畢時止，甲○○即以此方式取得與原
      本顯不相當之月息45分重利（原起訴之犯罪事實）。
（三）於96年1月13日（起訴書誤繕為3日），趁丙○○需款孔急
      之際，在宜蘭縣三星鄉○道路旁，借款二萬元予丙○○，
      雙方約定以每十天為一期，每期利息三千元（即月息約45
      分），並先自貸予之二萬元中預扣第一期之利息三千元（
      即實際交付一萬七千元予丙○○），甲○○即以此方式向
      丙○○收取與原本顯不相當之月息45分重利（原起訴之犯
      罪事實）。
    嗣因丙○○未依約償還上述二萬元借款之本金，復未繼續支
    付利息，甲○○乃要求丙○○之母盧景替其子清償前揭欠款
    ，惟盧景無力清償並報警後，始為警方循線查悉上情。案經
    宜蘭縣政府警察局蘇澳分局報請臺灣宜蘭地方法院檢察署檢
    察官偵查起訴，嗣於本院準備程序進行中，被告先就被訴事
    實為有罪之陳述，經裁定進行簡式審判程序後，檢察官於審
    判期日復以言詞追加起訴。
二、證據：
（一）被告甲○○於警詢、檢察事務官詢問及本院審理時之自白
      。
（二）證人丙○○於警詢及檢察事務官詢問時之證詞。
（三）證人盧景於警詢時之證詞。
（四）證人吳季霖於警詢時之證詞。
（五）門號0000000000號行動電話之通聯調閱查詢單一件。
三、應適用之法條：
（一）刑事訴訟法第284條之1、第273條之1第1項，第299條第1
      項前段、第310條之2、第454條。
（二）刑法施行法第1條之1，刑法第344條、第41條第1項前段、
      第2項、第51條第5款，中華民國九十六年罪犯減刑條例第
      2條第1項第3款、第7條、第9條。
四、本判決係依刑事訴訟法第310條之2、第454條製作，依法得
    僅記載當事人欄、主文、犯罪事實、證據名稱以及應適用之
    法條，其中犯罪事實、證據及應適用之法條，並得逕行引用
    檢察官起訴書所載。
五、如不服本件判決，得自收受送達之日起10日內，向本院提起
    上訴。
本案經檢察官乙○○到庭執行職務。
中    華    民    國    97    年    12    月    31    日
                  刑事第三庭法  官  劉家祥
以上正本證明與原本無異。
如不服本判決應於收受送達後十日內向本院提出上訴書狀，並應
敘述具體理由；其未敘述上述理由者，應於上訴期間屆滿後二十
日內向本院補提理由書(均須按他造當事人之人數附繕本)「切勿
逕送上級法院」。
                            書記官  劉謹翊
中    華    民    國    97    年    12    月    31    日
附錄本案論罪科刑法條全文：
中華民國刑法施行法第1條之1
中華民國九十四年一月七日刑法修正施行後，刑法分則編所定罰
金之貨幣單位為新臺幣。
九十四年一月七日刑法修正時，刑法分則編未修正之條文定有罰
金者，自九十四年一月七日刑法修正施行後，就其所定數額提高
為三十倍。但七十二年六月二十六日至九十四年一月七日新增或
修正之條文，就其所定數額提高為三倍。
中華民國刑法第344條（重利罪）
乘他人急迫、輕率或無經驗貸以金錢或其他物品，而取得與原本
顯不相當之重利者，處1年以下有期徒刑、拘役或科或併科1千元
以下罰金。
中華民國九十六年罪犯減刑條例第2條
犯罪在中華民國九十六年四月二十四日以前者，除本條例另有規
定外，依下列規定減刑：
一、死刑減為無期徒刑。
二、無期徒刑減為有期徒刑二十年。
三、有期徒刑、拘役或罰金，減其刑期或金額二分之一。
緩刑或假釋中之人犯，於本條例施行之日起，視為已依前項規定
減其宣告刑，毋庸聲請裁定減刑。但經撤銷緩刑之宣告或假釋者
，仍應依本條例規定聲請裁定減刑。


司法院資訊處製作；財團法人民間司法改革基金會備份。
